臺灣板橋地方法院民事判決　　　　　　　 96年度訴字第258號
原　　　告　聯邦商業銀行股份有限公司
法定代理人　乙○○
訴訟代理人　丁○○
被　　　告　丙○○
　　　　　　甲○○
上列當事人間請求塗銷所有權移轉登記等事件，經本院於民國96
年7 月26日言詞辯論終結，判決如下：
    主  文
被告丙○○、甲○○就如附表所示之土地及建物，於民國九十三
年十月十日所為贈與之債權行為，及於九十三年十二月十四日所
為所有權移轉登記之物權行為應予撤銷。
被告甲○○應將如附表所示之土地及建物，經臺北縣樹林地政事
務於九十三年十二月十四日以夫妻贈與為登記原因所為之移轉登
記予以塗銷。
訴訟費用由被告負擔。
    事實及理由
一、原告起訴主張：
  (一)被告丙○○持原告所核發之信用卡簽帳消費，自民國93年11
    月29日積欠簽帳消費款新台幣（下同）11萬4,336 元起，迨
    至94年4 月26日止已累積積欠簽帳消費款14萬2,380 元，及
    其中12萬7,933 元自94年4 月26日起至清償日止，按日息萬
    分之5.4 計算之利息，而均未清償，原告乃向台灣台北地方
    法院台北簡易庭提起民事訴訟，請求被告丙○○清償，經台
    灣台北地方法院台北簡易庭以95年度北簡字第5284號第一審
    簡易判決為原告勝訴之判決。
  (二)按債務人所為之無償行為有害及債權者，債權人得聲請法院
    撤銷之，民法第244 條第1 項定有明文。而被告丙○○於93
    年12月24日將如附表所示之不動產所有權以夫妻贈與為原因
    ，移轉登記予被告甲○○，顯然有害於原告之債權，原告自
    得依法請求撤銷被告間之贈與債權行為與移轉所有權之物權
    行為。又被告間之贈與債權行為與移轉所有權之物權行為既
    經撤銷，則被告間就系爭不動產所為之所有權移轉登記亦應
    予塗消。
  (三)果如被告所抗辯，被告丙○○將系爭房屋與土地所有權移轉
    予被告甲○○之原因係被告間之買賣契約，則被告間於93年
    10月10日所為之贈與債權行為，及同年93年12月15日以贈與
    為原因之移轉所有權物權行為，即屬通謀之虛偽意思表示，
    依法應屬無效，原告應亦代位被告丙○○請求塗銷被告間移
    轉所有權之登記。
  (四)為此，依據民法第244 條第1 項、第767 條規定，請求被
    告間就如附表所示之房地於93年10月10日所為贈與之債權行
    為及93年12月14日所為所有權移轉登記之物權行為應予撤銷
    ；被告甲○○應將前項所有權移轉登記塗銷。
二、被告則抗辯：
  (一)被告間就系爭不動產所有權移轉行為，係由被告甲○○於92
    年7 月2 日以80萬元向被告丙○○購買，而非屬贈與之無償
    行為，蓋依據土地稅法及遺產及贈與稅法相關規定及函釋見
    解，夫妻間之贈與得暫緩課徵土地增值稅以及贈與稅，待下
    次移轉時一併課徵，故基於節稅之考量，乃將實質上為有償
    買賣之行為以贈與為形式上之登記。故原告所提欲撤銷被告
    間之無償贈與行為乃係原告誤解，其請求並無法律基礎。
  (二)為此，請求駁回原告之訴。
三、兩造不爭執之事實：
  (一)被告林克菲於93年10月29日積欠原告之信用卡帳款為11萬7,
    494 元，於93年11月29日積欠原告之信用卡帳款為11萬4,33
    6 元。
  (二)被告林克菲於93年12月14日以夫妻贈與為原因，將如附表所
    示建物與土地之所有權移轉登記於被告甲○○名下。
四、按債務人所為之無償行為，有害及債權者，債權人得聲請法
    院撤銷之，又前條撤銷權，自債權人知有撤銷原因時起，一
    年間不行使，或自行為時起，經過十年而消滅，民法第244
    條第1 項、第245 條分別定有明文。經查被告丙○○係於93
    年12月14日將系爭不動產所有權以夫妻贈與為原因，移轉登
    記於被告甲○○名下，原告於96年1 月26日提起本件訴訟，
    距系爭不動產辦畢移轉登記之時間雖已逾2 年1 個月，但原
    告主張其係於96年1 月22日向臺北縣樹林地政事務所調閱土
    地及建物謄本時，始知悉系爭不動產已由被告丙○○移轉登
    記予被告甲○○，並提出臺北縣是樹林地政事務所96年1 月
    22日之土地登記第二類謄本及建物登記第二類謄本各1 份為
    證，自堪認定為真實，則自96年1 月22日原告知悉有撤銷原
    因之日起，至96年1 月26日提起本件訴訟之日止，尚未逾1
    年之除斥期間，先予敘明。
五、次查原告主張被告丙○○於93年12月14日將如附表所示建物
    與土地所有權移轉登記於被告甲○○名下時，積欠原告信用
    卡款11萬4,336 元之事實，已據提出上戶本金利息及相關費
    用查詢及分期未入帳查詢表、建物與土地登記謄本各1 件為
    證，且為被告所不爭執，自堪信為真實。而被告丙○○就其
    於93年12月14日以夫妻贈與為原因將系爭不動產所有權移轉
    登記於被告甲○○名下時，除系爭不動產外，尚有其他財產
    足以清償積欠原告信用卡消費款之事實，復未能舉證以實其
    說，則原告丙○○所為贈與之債權行為與移轉所有權之物權
    行為確實有害及原告之債權，應堪認定。被告雖抗辯：被告
    甲○○於92年7 月2 日以80萬元向被告林克菲購買系爭不動
    產云云，惟與被告丙○○於93年12月14日將系爭不動產以贈
    與為原因移轉登記於被告甲○○名下之時間，相差超過1 年
    5 個之久，苟被告甲○○確係向丙○○購買系爭不動產，衡
    諸常情實無於給付價後金逾超過1 年5 月始請求移轉登記所
    有權之理，且系爭不動產於93年12月14日移轉所有權之原因
    係被告間於93年10月10日間所締結之贈與契約，亦有建物與
    土地登記謄本各1 件在卷足憑，核被告此部分之抗辯，既與
    常理有違，復與建物與土地登記謄本之記載不符，顯屬不足
    採信。
六、末查縱令被告間於93年12月14日就系爭不動產所為移轉所有
    權物權行為之原因關係為買賣，則渠等兩人將移轉所有權之
    原因記載為贈與，並於未依買賣之規定繳納土地增值稅後即
    為所有權之移轉行為，則該次移轉所有權之物權行為即屬通
    謀而為之虛偽意思表，依法無效，原告亦得代位被告丙○○
    請求塗銷被告間移轉所有權物之登記。因此，原告依據民法
    第244 條第1 項之規定，請求撤銷被告間於93年10月10日所
    為贈與之債權行為，及93年12月14日所為所有權移轉之物權
    行為，並代位被告丙○○依據所有權之法律關係，請求被告
    甲○○塗銷系爭不動產之所有權移轉登記，洵屬有據。
七、從而，原告依據民法第244 條第1 項之規定，請求撤銷被告
   間就系爭房地所為無償之贈與債權行為及移轉所有權之物權
   行為，並代位丙○○請求甲○○塗銷系爭不動產之所有權移
   轉登記，為有理由，應予准許。
八、結論：本件原告之訴為有理由，依民事訴訟法第78條，判決
    如主文。
中　　華　　民　　國　　96　　年　　7 　　月　　26　　日
                  民事第三庭    法　官　何君豪
以上正本係照原本作成
如對本判決上訴，須於判決送達後20日內向本院提出上訴狀
中　　華　　民　　國　　96　　年　　7 　　月　　26　　日
                                書記官　蕭興南
┌──────────────────────────────────────────────┐
│附表（土地）：　　　　　　　　　　　　　　　　　　　　　　　　　　　　　　　　　　　　　    │
├─┬───────────────────────────┬─┬──────┬────┬──┤
│編│　　　　土　　　　　地　　　　　坐　　　　　落　　　　│地│面　　　　積│　　　　│　　│
│　├───┬────┬────┬────┬────────┤　├──────┤權利範圍│備考│
│號│縣　市│鄉鎮市區○ 　段　 ○ ○　段 │　地　　　　號　│目│　平方公尺　│ 　　　 │    │
├─┼───┼────┼────┼────┼────────┼─┼──────┼────┼──┤
│１│臺北縣│三峽鎮　│大仁    │      　│422             │建│115.63 　   │1/3     │　  │
├─┴───┴────┴────┴────┴────────┴─┴──────┴────┴──┤
│附表（建物）︰　　　　　　　　　　　　　　　　　　　　　　　　　　　                        │
├─┬──┬───────┬───────┬──────┬─────────────┬──┬─┤
│編│ 建 │　　　　　　  │　　　　　　  │  建築式樣  │建　物　面　積（平方公尺）│權利│備│
│　│ 　 │　 建物門牌   │ 　基地坐落 　│　主要建築  ├───────┬─────┤　　│　│
│　│　　│　　　　　　  │　　　　　　  │  材 料 及  │樓　層　面　積│ 附屬建物 │　　│　│
│號│ 號 │　　　　　　　│　　　　　　　│　房屋層數　│合　　　　　計│用途及面積│範圍│考│
├─┼──┼───────┼───────┼──────┼───────┼─────┼──┼─┤
│１│910 │臺北縣三峽鎮大│臺北縣三峽鎮大│鋼筋混凝土造│第3 層：62.66 │陽台13  　│全部│　│
│　│    │仁路66巷2 號3 │仁段442 地號  │3 層樓房　　│合計：62.66   │　　　　　│　　│　│
│　│　  │樓            │              │            │              │　　　　　│　　│　│
└─┴──┴───────┴───────┴──────┴───────┴─────┴──┴─┘
